最高法院刑事判決　　　　　　九十四年度台上字第五六四二號
　　上　訴　人　甲○○
　　　　　　　　　　　　興路4.
　　　　　　　　　　　　（另案在台灣新竹監獄執行中）
上列上訴人因違反槍砲彈藥刀械管制條例案件，不服台灣高等法
院中華民國九十四年四月二十二日第二審更審判決（九十四年度
重上更(三)字第一八號，起訴案號：台灣桃園地方法院檢察署八十
六年度偵字第一六七三二號），提起上訴，本院判決如下：
    主　文
上訴駁回。
　　理　由
按刑事訴訟法第三百七十七條規定，上訴於第三審法院，非以判
決違背法令為理由，不得為之。是提起第三審上訴，應以原判決
違背法令為理由，係屬法定要件。如果上訴理由狀並未依據卷內
訴訟資料，具體指摘原判決不適用何種法則或如何適用不當，或
所指摘原判決違法情事，顯與法律規定得為第三審上訴理由之違
法情形，不相適合時，均應認其上訴為違背法律上之程式，予以
駁回。本件上訴人甲○○上訴意旨略稱：(一)扣案編號二至六所示
之玩具槍用之底火火藥係上訴人向華山玩具公司購買玩具槍時所
附送，用以增加玩具槍之火花、聲音、煙霧效果。而華山玩具公
司屬政府核准之合法玩具槍販售店，則上開火藥即難論以違禁物
。原審未傳訊華山玩具公司就上開疑點予以釐清，調查職責，尚
有未盡。(二)原審對於上訴人持有上開微量之玩具槍用之底火火藥
之目的何在，上開行為對於社會治安及他人造成如何之危害，未
見原判決加以認定與說明，自難謂為適法。(三)扣案之火藥經送內
政部警政署刑事警察局鑑驗結果：「送鑑火藥六包（毛重共五．
二公克、淨重共四．五六公克、驗餘淨重共三．四六公克），編
號一檢出單基發射藥，成份為硝化纖維，編號二至六均檢出玩具
槍用之底火火藥，成份為赤磷、硫磺、氯酸鉀，均可供改造子彈
、土製爆裂物之裝填用」。上開火藥既為玩具槍用之底火火藥，
即與管制類有別。該鑑驗機關僅能鑑識送鑑火藥之種類，尚無權
鑑識上開火藥足供改造子彈、土製爆裂物之裝填用。原審未察，
遽以鑑定機關之鑑定意見，為認定事實之依據，尚非適法。又內
政部於民國八十七年一月六日以八十六年十一月二十四日台（八
六）內警字第八六七０六八三號公告，僅明示火藥為爆裂物（屬
彈藥種類）之主要組成零件；但對於火藥之種類、成分如何，俱
未詳加規定，致百姓無所適從。上訴人持有上開火藥，意在增加
玩具手槍發射時之聲、光效果，主觀上無違法之認識，自無犯罪
之故意云云。查原判決認定上訴人於八十六年八月間，向一不詳
姓名者，取得可供改造子彈、土製爆裂物之裝填用之火藥六包（
毛重共五．二公克、淨重共四．五六公克、驗餘淨重共三．四六
公克），並置於其桃園縣龍潭鄉○○村○○鄰○○路四一六巷六
三弄一號住處內，嗣槍砲彈藥刀械管制條例第十三條於八十六年
十一月二十四日修正公布施行後，未經許可，繼續持有，至八十
六年十二月十九日上午十時十分許，經警在其停放在桃園縣中壢
市○○街、龍生街口，其所駕駛之Ｑ七－０四八一號自用小客車
內查扣得前揭火藥六包（毛重共五．二公克、淨重共四．五六公
克、驗餘淨重共三．四六公克），及不具殺傷力之仿德林吉雙管
手槍製造之掌心雷玩具手槍（槍枝管制編號：00000000
00號）一把、玩具金屬空彈殼二十七顆、制式口徑九ｍｍ未擊
發之彈殼一顆、玩具用底火片一包等情。係依憑上訴人不利於己
之供述，並有扣案之火藥六包，及內政部台（八六）內警字第八
六七０六八三號公告、內政部警政署刑事警察局鑑驗通知書等證
據，資以證明上訴人有未經許可持有彈藥之主要組成零件之事實
，因而撤銷第一審之科刑判決，改判論處上訴人未經許可持有彈
藥之主要組成零件（累犯）罪刑，已敘明其所憑之證據及認定之
理由，並以上訴人所辯：扣案之火藥，屬玩具類火藥，係供玩具
槍之玩家裝填之用，於把玩時能發出火花、聲音、煙霧，以增加
逼真效果，非為管制類火藥，應不為罪。況其持有上述火藥時，
有關未經許可持有彈藥之主要組成零件，槍砲彈藥刀械管制條例
並無處罰之規定，依罪刑法定主義，上訴人並無違反槍砲彈藥刀
械管制條例之犯行云云，如何不足採信，於理由中詳加說明與指
駁，從形式上觀察，並無違背法令之情形存在。次按原判決已說
明，火藥為爆裂物（屬彈藥種類）之主要組成零件，業經內政部
公告在案。而上訴人持有之火藥六包之成份為赤磷、硫磺、氯酸
鉀，均可供改造子彈、土製爆裂物之裝填用，並據鑑驗明確。又
上訴人所提出之彩色目錄圖及廣告紙所示，內政部核准華山玩具
公司所合法販售者，僅為玩具槍，未及於火藥。上訴人於警詢及
偵查中對扣案之火藥及彈殼係其由跳蚤市場以新台幣六萬元所購
得，購得之後，自行裝填火藥、底火以審識是否可以擊發，於未
擊發試射前，即為警查獲等語（見偵查卷第五、二一頁）；另依
卷附之扣押物照片所示，玩具手槍為增加聲光效果所使用之火藥
，均經玩具公司製成為顆粒之底火，非屬粉狀，此有照片可按（
見同上卷第四二頁），是上訴人買來火藥之後自行裝填火藥、底
火以審識是否可以擊發，顯非為增加玩具槍之聲光效果，其持有
火藥時，顯有違法之認識亦明。上訴意旨徒就原審採證認事職權
之適法行使，及原判決已說明之事項，任意指摘，核與法律規定
得為第三審上訴理由之違法情形，不相適合。其上訴為違背法律
上之程式，應予駁回。
據上論結，應依刑事訴訟法第三百九十五條前段，判決如主文。
中　　華　　民　　國　九十四　年　　十　　月　 十三　 日
                      最高法院刑事第六庭
                          審判長法官  莊　登　照
                                法官  洪　明　輝
                                法官  黃　一　鑫
                                法官  魏　新　和
                                法官  林　秀　夫
      本件正本證明與原本無異
                                      書  記  官
中　　華　　民　　國　九十四　年　　十　　月　 十七 　日
                                                      Ｌ
